【裁判字號】    98,聲再,331
【裁判日期】    980910
【裁判案由】    毒品危害防制條例
【裁判全文】
臺灣高等法院刑事裁定                 98年度聲再字第331號
再審聲請人
即受判決人  甲○○
                    （於臺灣臺北監獄執行）
上列聲請人因違反毒品危害防制條例案件，對於本院97年度上訴
字第1339號，中華民國97年6月5日第二審確定判決（臺灣板橋地
方法院96年度訴字第312號，起訴案號：臺灣板橋地方法院檢察
署95年度偵字第24494號、96年度偵字第2753號），聲請再審，
本院裁定如下：
    主  文
再審之聲請駁回。
    理  由
一、聲請再審意旨略以：再審聲請人甲○○（下稱再審聲請人）
    及證人丁○○、丙○○等人在警訊時係遭警員以威嚇、暴力
    、引誘欺騙等手段取得不實口供，且於地院時曾告知法官經
    過情形；另再審聲請人係於「萬安保全」工作時認識同事「
    江增義」，進而認識丁○○、丙○○、乙○○、己○○、戊
    ○○、庚○○等人而染上毒品，民國95年間經朋友介紹「阿
    弟」羅明顯，因他賣得較便宜，故大家轉而向他買，再審聲
    請人則擔任聯絡及跑腿的角色，以獲得免費吸食的機會，此
    可證明再審聲請人並未販賣毒品；原審判決第6頁以再審聲
    請人為賺取0.04公克之差價，而認定有販賣行為，是違背一
    般論理與經驗法則，實為原審誤判；羅明顯現於臺北監獄執
    行中，以其販賣毒品的數量、次數是再審聲請人之數十倍，
    為何羅明顯判刑未滿8年，而本件卻判刑24年8個月；且原審
    未因再審聲請人供出毒品來源，依毒品危害防制條例第17條
    規定，減輕其刑責，更加重以1罪分成11罪判刑；其犯罪時
    間在95年7月1日新法施行前，應以舊法論罪，卻未適用最有
    利於行為人時之法律，論以數罪併罰，判決明顯違背法令；
    懇請詳參上述證據和理由，依刑法第59條規定酌減刑責，給
    予重新改過機會，爰提起再審等語。
二、按有罪之判決確定後，為受判決人之利益而聲請再審，必其
    聲請再審之理由合於刑事訴訟法第420條第1項或第421條有
    足生影響於判決之重要證據漏未審酌者，始准許之。倘原確
    定判決之審判有違背法令之情事，即應由最高法院檢察署檢
    察總長提起非常上訴予以救濟，此參同法第441條規定即明
    。次按刑事訴訟法第420條第1項第6款所謂「發見確實之新
    證據」，係指該證據於事實審法院判決前已經存在，為法院
    、當事人所不知，不及調查斟酌，至其後始行發見，且就證
    據本身形式上觀察，固不以絕對不須經過調查程序為條件，
    但必須顯然可認為足以動搖原有罪確定判決，而為受判決人
    無罪、免訴、免刑或輕於原判決所認罪名之判決者為限。故
    受理聲請再審之最後事實審法院，應就聲請再審理由之所謂
    「新證據」，是否具備事實審判決前已經存在，為法院、當
    事人所不知，事後方行發見之「嶄新性」及顯然可認足以動
    搖原有罪確定判決，應為無罪、免訴、免刑或輕於原判決罪
    名之「顯然性」二要件，加以審查，為判斷應否准予開始再
    審之準據，最高法院93年度台抗字第98號裁定意旨足資參照
    。又所謂「確實之新證據」，係指其證據之本身在客觀上可
    認為真實，勿須經過調查，即足以動搖原判決，使受刑人得
    受有利之裁判者而言，若在客觀上就其之真實性為如何，尚
    欠明瞭，非經相當之調查，不能辨其真偽，即與確實新證據
    之「確實」含義不符，亦難據為聲請再審之理由，最高法院
    70年度台抗字第161號裁定意旨亦可供參照。
三、經查：再審聲請人所犯販賣、轉讓、幫助施用第二級毒品等
    罪，業經本院97年6月5日97年度上訴字第1339號判決審酌認
    定明確，再審聲請人稱其於警詢受強暴脅迫而為供述一節，
    業經原確定判決審酌在案（見該判決第2頁），而證人丁○
    ○、丙○○於警詢時所為陳述，因係被告以外之人於審判外
    之陳述，屬傳聞證據，亦經原確定判決認無證據能力（見該
    判決第3頁）；且上開證據均於事實審法院判決前已經存在
    ，自難謂為法院、當事人所不知，不及調查斟酌，至其後始
    行發見者，而與刑事訴訟法第420條第1項第6款所謂「發現
    確實之新證據」之要件不符。又再審聲請人稱其未販賣毒品
    ，原確定判決認定其有販賣毒品行為，違背一般論理與經驗
    法則等語。惟查再審聲請人僅附具原判決正本，並未提出新
    事實、新證據究竟為何，亦難據為聲請再審之理由。至再審
    聲請意旨稱原確定判決未依毒品危害防制條例第17條規定，
    減輕其刑，且依修正後刑法論以數罪併罰，判決明顯違背法
    令；又原確定判決量刑過重，請求依刑法第59條規定酌減其
    刑等語。惟按量刑之輕重係屬事實審法院得依裁量自由裁量
    之事項，苟已斟酌刑法第57條各款所列情狀，而未逾法定刑
    度，不得遽指為違法。況且對於原確定判決所適用之法令不
    服，除合於非常上訴之要件而得依法提起非常上訴外，要非
    再審程序所得救濟，核其理由均屬本案判決適用法令有無違
    誤之問題，依法應屬最高法院檢察署檢察總長審酌是否提起
    非常上訴予以救濟之範疇，自難執為再審理由。
四、綜上所述，再審聲請人聲請再審之事由，或與聲請再審之要
    件不符，或不得作為聲請再審理由，或為聲請非常上訴之事
    由，其據以聲請再審，為無理由，應予駁回。
據上論斷，應依刑事訴訟法第434條第1項，裁定如主文。
中    華    民    國    98    年    9     月    10    日
                  刑事第五庭  審判長法  官  高明哲
                                    法  官  高玉舜
                                    法  官  劉秉鑫
以上正本證明與原本無異。
如不服本裁定，應於收受送達後五日內向本院提出抗告狀。
                                    書記官  蔡宜蓁
中    華    民    國    98    年    9     月    15    日


司法院資訊處製作；財團法人民間司法改革基金會備份。
